臺灣高等法院刑事判決　　　　　　　　 96年度上訴字第328號
上　訴　人　臺灣板橋地方法院檢察署檢察官
上　訴　人
即　被　告　甲○○
指定辯護人　本院公設辯護人　李廣澤
上列上訴人因強盜等案件，不服臺灣板橋地方法院95年度訴字第
845號，中華民國 95年12月14日第一審判決（起訴案號：臺灣板
橋地方法院檢察署 94年度偵字第16525號），提起上訴，本院判
決如下：
    主  文
上訴駁回。
    事  實
一、甲○○前有多項前科，曾於民國90年間因違反毒品危害防制
    條例案件，經原審判處有期徒刑一年確定；又於90年間因違
    反毒品危害防制條例案件，經原審判處有期徒刑十月確定；
    嗣其所犯前揭二案，經原審裁定應執行有期徒刑一年九月確
    定，甫於92年11月21日假釋期滿執行完畢（於本件構成累犯
    ）。再因犯竊盜罪，經原審以 94年度易字第518號判處有期
    徒刑十月確定（於本件不構成累犯）。詎不知悔改，於94年
    4月25日下午7時15分許，騎乘機車途經臺北縣樹林市○○街
    大排水溝旁，見丙○○所有而放置於車號為ＱＸ－1928號自
    用小貨車內之切割機一台與電線八捲，正巧無人看守，竟臨
    時起意，意圖為自己不法之所有，進入車內竊取上開切割機
    一台與電線八捲等物，得手後，將電線搬運至其所騎乘之機
    車踏板上，切割機則放置於機車後拉的推車上欲行離去，經
    騎乘機車經過該處之乙○○發現並打手機報警，甲○○即騎
    乘機車逃逸。惟甲○○在逃逸途中與高志森所駕駛之自用小
    客車發生擦撞，人車倒地，適乙○○騎乘機車追至並將其制
    服後，經據報趕至現場之警員逮捕甲○○，並當場扣得甲○○所竊得之物－切割機一台與電線八捲等物。
二、案經丙○○訴由臺北縣政府警察局新莊分局報請臺灣板橋地
    方法院檢察署檢察官偵查起訴。
    理  由
壹、有罪部分（即甲○○於94年4 月25日竊盜部分）：
一、證據能力部分：
（一）證人丙○○在警詢中之證述：
　    按被告以外之人於審判外之言詞或書面陳述，除法律有規
      定者外，不得作為證據，刑事訴訟法第159條第1項定有明
      文，此即學理上所稱「傳聞證據排除法則」。又被告以外
      之人於審判外之陳述，雖不符同法第159條之1至第159 條
      之4 之規定，而經當事人於審判程序同意作為證據，法院
      審酌該言詞陳述或書面陳述作成時之情況，認為適當者，
      亦得為證據。當事人、代理人或辯護人於法院調查證據時
      ，知有第159條第1項不得為證據之情形，而未於言詞辯論
      終結前聲明異議者，視為有前項之同意，同法第159條之5
      規定甚明。而鑒於採用傳聞證據排除法則之重要理由之一
      ，係因傳聞證據未經當事人之反詰問予以覈實，若當事人
      願放棄對原供述人之反對詰問時，原則上即可承認該傳聞
      證據之證據能力，而揆諸我國刑事訴訟法第159條之5之立
      法理由，除參照前述傳聞證據排除法則之基本法理外，亦
      參考日本刑事訴訟法第326 條之立法例，查日本刑事審判
      實務之運作，有關檢察官及被告均同意作為證據之傳聞書
      面材料或陳述，可直接援引該國刑事訴訟法第326 條作為
      傳聞例外之法律依據，僅在檢察官與被告不同意之情況下
      ，乃須根據其他傳聞例外規定俾以斟酌該等書面材料或陳
      述是否具有證據能力，在當事人間無爭執之案件中，
　　　傳聞證據基本上均可依據前引規定提出於法院使用。據此
      ，我國刑事訴訟法第159條之5之適用應可作同上之解釋，
      本件證人丙○○在警詢中之證述，固為被告以外之人在審
  　　判外之陳述，屬傳聞證據，惟公訴人、被告及辯護人就上
  　　開審判外之陳述，迄於言詞辯論終結前均未為異議之聲明
    　，而本院審酌其陳述作成時之情況，核無違法取證及證明
      力明顯過低之瑕疵，亦認為以之作為證據為適當，故依諸
      上開規定及說明，前引證人丙○○在警詢中之證述是否屬
      於傳聞之例外，無庸先行考量刑事訴訟法第159條之1第 2
      項、第159條之2、第159條之3 等規定，得逕依同法第159
      條之5規定作為證據。
（二）卷附新泰綜合醫院與臺北縣立醫院所出具之診斷證明書：
    　按被告以外之人於審判外之言詞或書面陳述，除法律有規
      定者外，不得作為證據；再按下列文書，亦得為證據：一
      除顯有不可信之情況外，公務員職務上製作之紀錄文書、
      證明文書。二除顯有不可信之情況外，從事業務之人於業
      務上或通常業務過程所須製作之紀錄文書、證明文書。三
      除前二款之情形外，其他於可信之特別情況下所製作之文
      書，亦得為證據。刑事訴訟法第159條第1項、第159條之4
      分別定有明文。經查，卷附新泰綜合醫院所出具之診斷證
      明書，乃被告以外之人，即從事診斷之上開醫院醫師於審
      判外所為之書面陳述，屬於傳聞證據。又新泰綜合醫院所
      出具之診斷證明書，為民間醫院之醫師針對個案而製作之
      診斷書，雖與刑事訴訟法第159 條之4第1款所示之公務員
      職務上製作之紀錄文書或證明文書不符，亦與刑事訴訟法
      第159條之4第2 款所示之於通常業務過程不間斷、有規律
      而準確記載，大部分紀錄完成於業務終了前後，並未預見
      日後可能提供作為證據之紀錄文書或證明文書有間（該款
      之立法理由參照），然查，醫師依醫師法第17條之規定，
      如無法令規定之理由，不得拒絕診斷書之交付，且若出具
      與事實不符之診斷書，依醫師法第28條之4第5款之規定，
      可處新臺幣（下同）十萬元以上五十萬元以下罰鍰，並得
      併處限制執業範圍、停業處分一個月以上一年以下或廢止
      其執業執照；情節重大者，並得廢止其醫師證書，可知醫
      師出具之診斷書若有錯誤、虛偽，醫師之執業執照、醫師
      證書均可能因而廢止，是其正確性甚高，且司法機關隨時
      可以調取醫師依醫師法第12條規定而製作，並由醫師執業
      之醫療機構依醫療法第48條規定保存之病歷與之相互核對
      ，設有錯誤，甚易發現並糾正，是以，診斷證明書應與公
      務員職務上製作之文書具有同等程度之可信性，屬於刑事
      訴訟法第159條之4第3 款所稱之其他於可信之特別情況下
      所製作之文書。況臺北縣立醫院所出具之診斷證明書係公
      務員職務上所製作之證明文書，依刑事訴訟法第159條之4
      第1 款之規定，自有證據能力。準此，卷附新泰綜合醫院
      與臺北縣立醫院所出具之診斷證明書，既係醫師依醫師法
      第17條之規定出具之診斷書或係公務員職務上所製作之證
      明文書，而屬刑事訴訟法第159條之4第3 款所稱之其他於
      可信之特別情況下所製作之文書或公務員職務上所製作之
      證明文書，自應認均得為證據，而有證據能力。
（三）被告所竊得之物－切割機一台與電線八捲之照片：所謂「
      傳聞證據」之定義係指「審判外」所為之「陳述或所發生
      之敘述性動作」，而提出於法庭用來證明該敘述事項之真
      實性之證據（參照王兆鵬、陳運財等著前揭書第49、50頁
      ）。其中「敘述性動作」乃指使人可得而知其意涵之動作
      。基本上，證據係在公判庭上經過調查程序後方得以被採
      用。因此，以公判庭為基準以考量證據之性質時，「傳聞
      證據」自屬以公判庭外之供述為內容之證據。即係透過人
      之意思活動予以傳達，即供述者對於有關體驗之事實，經
      由知覺、記憶、表現、敘述或敘述性動作等過程予以傳達
      ，故亦稱之為「供述證據」。此與「非供述證據」（非傳
      聞證據），即非透過人之意思活動予以傳達之證據，如物
      證、書證等之不同，在於人之傳達、保存之正確度無法與
      物證、書證相比。因照相係屬機械性記錄特徵，也就是認
      識對象的是照相鏡頭，透過鏡頭形成的畫面映寫入膠卷，
      然後還原於照相紙上，故照相中不含有人的供述要素，再
      現實情形與作為傳達結果的照相，在內容上的一致性是透
      過機械的正確性來加以保障的，在照相中，並不存在人對
      現實情形的知覺、記憶，在表現時經常可能發生的錯誤（
      如知覺的不準確、記憶隨時間推移而發生的變化），故照
      相當然是非供述證據【參照石井一正著，陳浩然譯（日本
      實用刑事證據法）一書第145頁、第146頁，西元2000 年5
      月1版1刷】。易言之，上開被告所竊得之物－切割機一台
      與電線八捲之照片部分，乃到場處理之警員，依機械之方
      式所留存之現場影像，並非供述證據，無傳聞法則適用，
      且對「被告確有竊盜切割機一台與電線八捲」之待證事實
      ，具有相當之關聯性，而具有證據能力。
二、認定犯罪所憑之證據及理由：
（一）上開事實，業經被告於原審及本院審理時均坦承不諱，經
      核與證人乙○○於原審到庭結證之情節相符（見原審95年
      11月14日審判筆錄）。而被告所竊得之前開切割機一台與
      電線八捲等物，確係告訴人丙○○所失竊之物，業經告訴
      人丙○○在警詢時證述明確（見94年度偵字第7399號偵查
      卷第14至15頁），又告訴人丙○○業已自警方處領回其所
      失竊之上開物品等情，復有贓物認領保管單一紙附卷可稽
      （見94年度偵字第7399號偵查卷第26頁）。此外，復有被
      告竊得上開財物之照片在卷足憑（見94年度偵字第7399號
      偵查卷第37至40頁），事證已臻明確。
（二）被告及其辯護人雖均辯稱被告所涉犯之本件竊盜罪，與原
      審94年度易字第518 號判決判處被告因竊盜罪而處有期徒
      刑十月確定之案件，具有連續犯裁判上一罪之關係，應為
      免訴判決云云。惟按刑法修正前連續犯之所謂出於概括犯
      意，必須其多次行為自始均在一個預定犯罪計劃之內，出
      於主觀上始終同一犯意之進行，若中途另有新犯意發生，
      縱所犯為同一罪名，究非連續其初發的意思，即不能成立
      連續犯（最高法院70年度臺上字第6296 號判例參照）。
      經查被告於本案之前固曾連續於93年12 月8日、93年12月
      31日、94年3月24日犯竊盜罪，末次行為係於94年3月24日
      17時20分為警查獲，該案經台灣板橋地方法院於 94年9月
      16日判處有期徒刑十月在案，有該案判決書影本一份在卷
      可稽。惟就本案所犯竊盜罪部分，被告於原審及本院審理
      時均供稱其係經過那裡看到切割機跟電線，臨時起意偷竊
      等語（見原審95年11月14日及本院 96年3月22日審判筆錄
      ）。顯然被告並非一開始看到東西就想偷，即並非基於概
      括之犯意而為，自難認被告本案與前案已被判決確定之竊
      盜罪有何連續犯裁判上一罪之關係，故被告及辯護人之上
      開辯解，並不足取。事證明確，被告犯行堪以認定，應予
      依法論科。
三、論罪部分：
（一）核被告所為，係犯刑法第320條第1項之竊盜罪。被告曾於
      90年間因違反毒品危害防制條例案件，經原審判處有期徒
      刑1年確定；又於90年間因違反毒品危害防制條例案件，
      經原審判處有期徒刑10月確定；嗣其所犯上開二案，經原
      審裁定應執行有期徒刑1年9月確定，甫於92年11月21日假
      釋期滿執行完畢，有本院被告前案紀錄表在卷可稽，其於
      五年以內再故意犯本件有期徒刑以上之罪，不論依修正前
      刑法第47條，或修正後之刑法第47條第1 項之規定，均構
      成累犯，對被告而言並無有利或不利之情形，自不生新舊
      法比較之問題，應依刑法第47條第1項之規定加重其刑。
（二）至於公訴人認被告甲○○在竊得上開切割機一台與電線八
      捲等物之後，適乙○○追至，甲○○為脫免逮捕，竟當場
      與乙○○發生扭打而施以強暴行為，因認被告係犯刑法第
      329 條之竊盜，因脫免逮捕，而當場施以強暴脅迫，以強
      盜論之準強盜罪嫌云云。然查：被告如何於上開時地竊得
      告訴人丙○○所有之該等物品後，被案外人乙○○發現，
      乙○○便邊騎機車邊打手機報警，被告也騎機車逃逸，後
      來被告在逃逸途中被一台自用小客車撞到，被告還是繼續
      往前騎機車，後來機車壞掉，乙○○就將被告推倒在安全
      島上與被告發生拉扯，乙○○要拉著被告以等候警察到來
      ，而被告只是要把乙○○推開以便逃跑，被告並沒有主動
      打乙○○，且被告亦無出言恐嚇乙○○等情，業經證人乙○○在原審審理時結證明確（見原審95年11月14日審判筆
      錄），足徵被告在被乙○○「堵到」後，在乙○○要拉被
      告時，被告只是出於本能的反應要將乙○○推開，除此之
      外，並無任何攻擊性的動作，況乙○○並無受傷，反而是
      被告因此受有上唇撕裂傷與多處擦挫傷等傷害等情，亦有
      新泰綜合醫院於 94年4月24日所出具之診斷證明書一份在
      卷可稽（見94年度偵字第7399號偵查卷第27頁），益徵被
      告並無任何對於乙○○有何施強暴、脅迫之行為，此外，
      查無任何積極證據足以證明被告有公訴意旨所指訴之為脫
      免逮捕，而當場施以強暴脅迫之行為，起訴書認為被告係
      涉犯刑法第329 條之準強盜罪嫌，尚有未洽，惟被告確有
      本件犯罪事實欄所載之竊盜犯行，此等基本事實同一，本
      院自應予以審理，並變更起訴法條。
四、上訴駁回的理由：
    原審就被告所犯於於94年4月25日下午7時15分竊盜之犯行部
    分，認事證明確，援引刑法第320條第1項、第47條之規定，
    並審酌被告正值青年，不思向上，竟竊盜他人財物，且被告
    之前亦因犯竊盜罪，經原審判處有期徒刑十月確定，竟不思
    警惕，再為本件竊盜犯行，惡性非輕；並審酌被告犯後業已
    坦承犯行，尚有悔意，態度良好等一切情狀，量處有期徒刑
    七月，以資懲儆。原審認事用法，均無不合，被告就此部分
    提起上訴，認該部分為前案判決效力所及，應為免訴判決云
    云，其上訴無理由，應予駁回。
貳、無罪部分（即甲○○被訴於93年7月3日犯準強盜犯行部分）
    ：
一、公訴意旨另指：被告甲○○於 93年7月3日凌晨3時許，在臺
    北縣樹林市○○街大排水溝旁之第283 號停車格，趁無人看
    管之際，持客觀上具有殺傷力之凶器六角扳手，撬開車門鎖
    後，坐進被害人乙○○所有之車號Ｇ３－１８８２號自用小
    客車之駕駛座，手放在方向盤下，正在拉扯或點火，已著手
    為竊車行為時，為乙○○發現，始未得逞。甲○○下車後，
    為脫免逮捕，即與乙○○發生扭打，而當場對乙○○施以強
    暴行為，並持六角扳手攻擊乙○○，致乙○○受有前胸擦傷
    ０點８ｘ０點４公分及耳後撕裂傷等傷害。因認被告甲○○
    另尚涉犯刑法第329條之準強盜罪嫌等語。
二、按犯罪事實應依證據認定之，無證據不得認定犯罪事實，又
    不能證明被告犯罪或其行為不罰者，應諭知無罪之判決，刑
    事訴訟法第154 條第2 項、第301 條第1 項分別定有明文。
    次按認定不利於被告之事實，須依積極證據，茍積極之證據
    本身存有瑕疵而不足為不利於被告事實之認定，即應為有利
    於被告之認定，更不必有何有利之證據，而此用以證明犯罪
    事實之證據，猶須於通常一般人均不至於有所懷疑，堪予確
    信其已臻真實者，始得據以為有罪之認定，倘其證明尚未達
    到此一程度，而有合理性之懷疑存在，致使無從為有罪之確
    信時，即應為無罪之判決，（最高法院 82年度臺上字第163
    號判決、76年度臺上字第4986號、30年度上字第816 號等判
    例參照）。而依法治國家之刑事訴訟原則，檢察官除提起公
    訴外，尚須維持公訴，負有說服責任，其舉證責任之目的，
    係在充分證明被告確有如公訴所指之犯罪事實，從而其舉證
    責任應存在於刑事訴訟程序之全程，且於舉證不足以使法院
    產生有罪之確信時，為終局的舉證責任未盡，是故，於公訴
    程序，用以證明犯罪事實之證據之蒐集、提出、及說服之責
    任，在於檢察官，刑事訴訟法第161條第1項規定檢察官就被
    告犯罪事實，應負舉證責任，並指出證明之方法，即明示其
    旨，至於修正前刑事訴訟法第163條第1項及修正後刑事訴訟
    法第163條第2項關於法院調查證據之規定，乃指法院應於訴
    訟當事人舉證之範圍內，依職權或聲請，循刑事訴訟法第16
    4 條以下關於證據調查之程序及方法而為調查，以將檢察官
    及其他當事人之舉證轉換為法院之證據認知，究明證據之證
    據能力與證明力，非謂法院得逾越公正第三者地位，代檢察
    官蒐集證據，否則不啻破壞訴訟三方關係，衍生由法院證明
    被告犯罪，或檢察官與法院協同證明被告犯罪等嚴重悖反法
    治國家原則之結果，影響人民對於法院中立客觀之信賴，最
    高法院87年度臺非字第1 號判決謂：「按法院固應依職權調
    查證據，但並無蒐集證據之義務。刑事訴訟法第379 條第10
    款規定應於審判期日調查之證據而未予調查之違法，解釋上
    應不包括蒐集證據在內，其調查之範圍，以審判中案內所存
    在之一切證據為限，案內所不存在之證據，即不能責令法院
    為發現真實，應依職權從各方面詳加蒐集、調查。」，暨92
    年度台上字第128號判例謂：「刑事訴訟法第161條已於91年
    2月8日修正公布，修正後同條第1 項規定：檢察官就被告犯
    罪事實，應負舉證責任，並指出證明之方法。因此，檢察官
    對於起訴之犯罪事實，應負提出證據及說服之實質舉證責任
    。倘其所提出之證據，不足為被告有罪之積極證明，或其闡
    明之證明方法，無從說服法官以形成被告有罪之心證，基於
    無罪推定之原則，自應為被告無罪判決之諭知」，可供參考
    。
三、公訴意旨認被告涉犯刑法第329 條之準強盜罪嫌，無非係以
　　告訴人乙○○於警詢時及偵查中之指訴；行政院衛生署臺北
    醫院覆函有關告訴人乙○○之傷勢與法務部調查局測謊報告
    書一件等為其主要論據。
四、訊據被告甲○○堅詞否認有何前開準強盜犯行，辯稱伊根本
    沒有於93年7月3日凌晨3 時許，到臺北縣樹林市○○街大排
    水溝旁之第283 號停車格，亦沒有偷告訴人乙○○所有之牌
    號Ｇ３－１８８２號自用小客車，更沒有打他等語。
五、經查：
（一）證人即被害人乙○○於原審到庭證稱：伊無法辨識出至伊
      自用小客車上偷車並打伊的人就是被告，因當時路燈壞掉
      了，光線很昏暗，其在警詢中指認偷其車與打伊之人是被
      告，最主要是被告的髮型、身高、體格與該竊賊很像，但
      當時與伊在扭打的竊賊有戴眼鏡，然伊在警詢中指認被告
      時，被告並沒有戴眼鏡等語（見原審95年11月14日審判筆
      錄）。而被告的雙眼視力均為一點零乙節，亦有臺北縣立
      醫院所出具之診斷證明書在卷足憑（見94年度偵字第1652
      5號偵查卷第36頁）。足徵證人乙○○並無法明確指認出
      偷其自用小客車及與其發生扭打之人確係被告，況該竊賊
      是有戴眼鏡，而被告雙眼視力均為一點零，根本不需要戴
      眼鏡，益徵竊盜乙○○自小客車之竊賊顯非被告，應無疑
      義。
（二）又依卷附法務部調查局之測謊報告，雖被告稱：「未因竊
      車被發現而持器具攻擊乙○○；暨未曾持器物攻擊乙○○
      」等語，經測試呈情緒波動反應，研判被告有說謊，此固
      有卷附該局所出具之測謊報告足憑（見94年度偵字第1652
      5號偵查卷第37 頁）。惟按「測謊之鑑驗，係就受測人對
      相關事項之詢答，對應其神經、呼吸、心跳等反應而判斷
      ，其鑑驗結果有時亦因受測人之生理、心理因素而受影響
      ，該鑑驗結果固可為審判上之參考，但非為判斷之唯一及
      絕對之依據，鑑驗結果是否可採，應由法院斟酌取捨（最
      高法院85年度臺上字第5791號刑事判決參照－引自司法院
      公報第39卷第4 期），是測謊結果並不得作為論罪之唯一
      及絕對之依據，仍需有其他積極證據方足以認定被告確有
      為上開犯行，然並無其他積極證據足以佐證被告確有為上
      開準強盜之犯行，至於告訴人確受有傷勢，有行政院衛生
      署臺北醫院覆函一份可按，然此僅能證明告訴人乙○○確
      有受傷，卻無法證明該傷是如何造成，亦無法證實其傷與
      被告有關，自難僅憑上開法務部調查局之測謊報告，遽為
      不利於被告之認定。
（三）綜上所述；被告所辯並無涉犯公訴意旨所訴之上開準強盜
      犯行，洵有堪予採信之處。證人乙○○之前在警詢與偵查
      中對於被告之指訴不無瑕疵。公訴人所舉事證，尚有合理
      性之懷疑存在，致無從說服本院確信被告確有公訴意旨所
      指此部分之準強盜罪嫌，揆諸上開法條規定及裁判先例意
      旨，不能證明被告犯罪，被告此部分被訴之準強盜罪嫌無
      法證明，自應為無罪之諭知。
六、原審認此部分不能證明被告犯罪，而諭知無罪之判決，並無
    不合，檢察官上訴意旨仍指稱被害人乙○○迭於警詢、偵查
    及原審審理時均指稱被告之髮型、身高及體格均與彼於93年
    7月3日在臺北縣樹林市○○街大排水溝旁發生扭打之竊賊相
    符，而被告經送法務部調查局測謊結果亦認被告所稱「未因
    竊車被發現而持器具攻擊乙○○；暨未曾持器物攻擊乙○○
    」等語，經測試呈情緒波動反應，研判被告有說謊，又現今
    戴眼鏡作為服裝造型，而非矯正視力之情所在有多，原審未
    予審酌，不合經驗法則等語。然查證人即被害人乙○○於原
    審審理時已證稱其無法辨識偷車並打伊的人就是被告，因當
    時路燈壞掉了，光線很昏暗，其於警詢中指認偷其車與打伊
    之人是被告，最主要是以髮型、身高、體格相似而指認等語
    。自難單憑髮型、身材與被告相似即認定係被告所為。又測
    謊結果並不得作為論罪之唯一及絕對之依據，從而本件仍無
    證據證明被告此部分犯罪，檢察官上訴指摘原判決不當，其
    上訴無理由，應予駁回。
參、據上論斷，應依刑事訴訟法第368條，判決如主文。
本案經檢察官劉靜婉到庭執行職務。
中　　華　　民　　國　　96　　年　　4 　　月　　12　　日
　　　　　　　　　刑事第七庭    審判長法　官  楊貴雄
　　　　　　　　　　　　　　　　　    法　官  許宗和
　　　　　　　 　 　　　　　　　　　　法　官  許錦印
以上正本證明與原本無異。
民國93年7月3日所涉犯之準強盜犯行如不服本判決，應於收受送
達後十日內向本院提出上訴書狀，其未敘述上訴之理由者並得於
提起上訴後十日內向本院補提理由書（均須按他造當事人之人數
附繕本）。
其他不得上訴。
                                      書記官  楊妙恩
中　　華　　民　　國　　96　　年　　4 　　月　　17　　日
附錄本案論罪科刑法條全文：
刑法第320 條第1 項。
意圖為自己或第三人不法之所有，而竊取他人之動產者，為竊盜
罪，處5 年以下有期徒刑、拘役或5 百元以下罰金。
